【裁判字號】    92,交簡上,197
【裁判日期】    921224
【裁判案由】    公共危險
【裁判全文】
臺灣臺北地方法院刑事判決                      九十二年度交簡上字第一九七號
    上  訴  人  臺灣臺北地方法院檢察署檢察官
    上  訴  人  甲○○  男，五.
    即  被  告
右列上訴人因被告甲○○公共危險案件，不服臺灣臺北地方法院臺北簡易庭民國九十
二年八月十四日九十二年度北交簡字第一七七二號簡易判決（臺灣臺北地方法院檢察
署檢察官聲請簡易判決處刑書案號：九十二年度偵字第一三六０六號），提起上訴，
本院管轄之第二審合議庭判決如左：
    主    文
上訴駁回。
    事    實
一、甲○○於民國九十二年五月二十八日晚間飲用酒類，明知其已因服用酒類，達不
    能安全駕駛動力交通工具之程度，竟仍於同日晚間十一時五十七分許，駕駛動力
    交通工具車牌號碼ＴＮＲ－五二六號輕型機車，行經臺北市福和橋頭，因夜間駕
    車未依規定使用燈光，駕駛行為明顯異常為警攔停並進行呼氣酒精濃度檢測，測
    得其呼氣酒精濃度為一‧０三亳克＼公升，因而發覺上情。
二、案經臺北市政府警察局中正第二分局報請臺灣臺北地方法院檢察署檢察官聲請簡
    易判決處刑。
    理    由
一、訊據上訴人即被告甲○○固不否認於右揭時間服用酒類後，駕駛動力交通工具車
    牌號碼ＴＮＲ－五二六號輕型機車，行經臺北市福和橋頭，因夜間駕車未依規定
    使用燈光，駕駛行為明顯異常為警攔停並進行呼氣酒精濃度檢測，測得其呼氣酒
    精濃度為一‧０三亳克＼公升等情，惟矢口否認服用酒類不能安全駕駛動力交通
    工具而駕駛，辯稱：斯時其並未酒醉、車速甚慢、並未造成危害云云。
二、經查：
（一）被告於九十二年五月二十八日晚間飲用酒類達不能安全駕駛動力交通工具之程
      度，仍於同日晚間十一時五十七分許，駕駛動力交通工具車牌號碼ＴＮＲ－五
      二六號輕型機車，行經臺北市福和橋頭，因夜間駕車未依規定使用燈光，駕駛
      行為明顯異常為警攔停並進行呼氣酒精濃度檢測，測得其呼氣酒精濃度為一‧
      ０三亳克＼公升之事實，除被告是否酒醉外，已經被告於警訊及本院調查、審
      理中坦承不諱，核與呼氣酒精濃度檢測單、臺北市政府警察局舉發違反道路交
      通管理事件通知單、刑法第一百八十五條之三案件測試觀察紀錄表所載相符；
      其中被告夜間駕駛輕型機車未依規定使用燈光，駕駛行為明顯異常，亦經現場
      處理員警當場觀察後記載明確，有刑法第一百八十五條之三案件測試觀察紀錄
      表附卷可按。
（二）被告雖辯稱斯時其並未酒醉、車速甚慢、並未造成危害云云，然刑法第一百八
      十五條之三規定所謂「不能安全駕駛」，係抽象危險犯，並不以發生具體危險
      為必要，對於呼氣酒精濃度已達每公升０．五五毫克（０．五五亳克＼公升）
      以上，肇事率為一般正常人之十倍，認為已達不能安全駕車之標準，此業經法
      務部八十八年五月十八日以法八八檢字第００一六六九號函告週知，應為絕對
      不能安全駕駛動力交通工具；而就醫學文獻所知，酒精對人體造成之影響，於
      呼氣時酒精濃度達每公升０‧二五毫克（約合體內血液中酒精濃度五０亳克＼
      公升或百分之零點零五）即會輕度中毒，造成輕度協調功能降低，呼氣酒精濃
      度達每公升０‧五毫克時（約合體內血液中酒精濃度一００亳克＼公升或百分
      之零點一）屬輕到中度中毒症狀，出現反應較慢、感覺減低、影響駕駛之狀況
      ，又飲酒後一小時許，其體內血液酒精濃度可達最高，飲酒一小時後其體內之
      酒精濃度隨即消減，此亦分別有行政院國軍退除役官兵輔導委員會臺北榮民總
      醫院八十八年八月五日（八八）北總內字第二六八六八號函、八十八年十月二
      十六日（八八）院賓文廉字第一三四０七號臺灣高等法院函附台北醫學院附設
      醫院精神科主任蔡尚穎「酒精對人體生理與行為之影響」一文可據。本件被告
      於九十二年五月二十八日晚間飲用酒類達呼氣酒精濃度一‧０三亳克＼公升程
      度，仍於同日晚間十一時五十七分許駕駛動力交通工具車牌號碼ＴＮＲ－五二
      六號輕型機車，且夜間駕駛輕型機車未依規定使用燈光，駕駛行為有明顯異常
      情事，前已述及，其呼氣酒精濃度已逾０．五五亳克＼公升，達輕到中度中毒
      、反應較慢、感覺減低、影響駕駛程度，且顯已因飲用酒類致注意力、反應力
      、感知能力、駕駛能力均降低，應認已達不能安全駕駛動力交通工具之標準。
      則本件事證已臻明確，被告空言否認酒醉，洵無可採，其犯行堪以認定，應依
      法論科。
三、核被告所為，係犯刑法第一百八十五條之三服用酒類不能安全駕駛動力交通工具
    而駕駛罪。原審認被告罪證明確，參酌被告未有前科、素行良好，查獲時呼氣酒
    精濃度達一‧０三亳克＼公升，但尚未因酒後駕車肇事致人死傷，警訊時坦承犯
    行、非無悔意等節，依刑事訴訟法第四百四十九條第一項前段、第四百五十四條
    第二項，刑法第一百八十五條之三、第四十二條第二項，罰金罰鍰提高標準條例
    第二條予以論科，科處罰金二萬一千元，並諭知如易服勞役之折算標準，其認事
    用法均無不合，量刑亦甚妥適，被告上訴空言主張原審量刑過重，尚非有據，其
    上訴並無理由，應予駁回。
四、至檢察官上訴意旨雖執臺灣臺北地方法院檢察署辦理緩起訴處分作業應行注意事
    項之規定及本院其他案件量刑結果，認本件原審量處被告罰金二萬五千元，顯屬
    過輕，請求撤銷原判決，另為適法判決。惟：
（一）量刑之輕重及緩刑之宣告，係事實審法院得依職權自由裁量之事項，茍已斟酌
      刑法第五十七條各款所列情狀而未逾越法定刑度，則不得遽指為違法；又刑罰
      之量定屬法院自由裁量之職權行使，但仍應審酌刑法第五十七條所列各款事由
      及一切情狀，為酌量輕重之標準，並非漫無限制，在同一犯罪事實與情節，如
      別無其他加重或減輕之原因，下級法院量定之刑，亦無過重或失輕之不當情形
      ，則上級法院對於下級法院之職權行使，原則上應予尊重，最高法院七十二年
      度台上字第六六九六號、八十五年度台上字第二四四六號判例、裁判闡釋甚明
      。是法律賦予審判者自由裁量權，雖此項裁量權之行使，並非得以任意或自由
      為之，仍應受一般法律原則之拘束、符合法律授權之目的，並受法律秩序之理
      念、法律感情及慣例所規範，亦即法官量刑權固為受法律拘束之裁量原則，但
      其內涵、表現仍將因各法官的理念、價值觀、法學教育背景的不同而異，是以
      自由裁量的界限實難有客觀的解答，端賴法官於個案審判時，依個案事由加以
      審酌，倘無裁量濫用情事，要難謂其有不當之處，合先敘明。
（二）次按刑事簡易判決得無庸就刑法第五十七條規定事項所審酌之情形，加以記載
      說明，此觀刑事訴訟法第四百五十四條規定自明，本件原審依簡易判決處刑，
      雖未就刑法第五十七條所列各款例示事由之審酌於判決中詳加記載量刑依據，
      惟依前揭法條、說明，尚不得即謂原審未加以審酌前開事由而遽認其判決不適
      法，殆無疑義。
（三）本件被告所犯刑法第一百八十五條之三服用酒類不能駕駛動力交通工具而駕駛
      之公共危險罪，係屬法定刑一年以下有期徒刑、拘役或三萬元以下罰金之罪，
      原審之量刑並未逾越法定刑的範圍而為刑罰之諭知，況本件被告為警查獲之際
      呼氣酒精濃度雖逾０．五五毫克＼公升，且夜間駕駛動力交通工具輕型機車未
      依規定使用燈光，駕駛明顯異常情事，但被告犯後警訊中旋坦承犯行、於呼氣
      酒精濃度檢測單上簽名、捺指紋、非無悔意，且被告尚未因酒後駕車肇事致人
      死傷，所駕駛之動力交通工具為輕型機車，前皆提及，原審基此總合考量而科
      處本件被告罰金二萬一千元，尚難謂有裁量權濫用之違法或不當，此外又查無
      其他足資加重所科刑度之事由，原審量刑尚無違誤。
（四）綜上，原審所為量刑尚無違誤，檢察官執臺灣臺北地方法院檢察署辦理緩起訴
      處分作業應行注意事項之規定及本院其他案件量刑結果等個案以外之事項，爭
      執
      本件量刑過輕，未慮及個案量刑事由，其上訴尚非有據，亦應駁回。
據上論斷，應依刑事訴訟法第四百五十五之一條第三項、第三百六十八條，判決如主
文。
本案經檢察官黃東焄到庭執行職務。
中      華      民      國    九十二    年     十二     月    二十四    日
                              臺灣臺北地方法院交通法庭
                                      審判長法  官  陳  博  文
                                            法  官  陳  婷  玉
                                            法  官  洪  文  慧
右正本證明與原本無異。
不得上訴。
                                            書記官  江  虹  儀
中      華      民      國    九十二    年     十二     月    二十四    日


司法院資訊處製作；財團法人民間司法改革基金會備份。
